【裁判字號】    92,訴,2990
【裁判日期】    920812
【裁判案由】    遷讓房屋
【裁判全文】
臺灣臺北地方法院民事判決                        九十二年度訴字第二九九０號
    原      告  丙○○
    訴訟代理人  葉涵德律師
    複  代理人  林豐乙
    被      告  乙○○
    訴訟代理人  甲○○
右當事人間請求返還房屋事件，本院判決如左：
    主  文
被告應將門牌號碼臺北市○○路六十七號九樓之一房屋遷讓交還原告。
訴訟費用由被告負擔。
本判決於原告以新台幣陸拾萬元供擔保後得假執行。
    事  實
壹、原告方面：
一、聲明：除假執行擔保金額外，餘如主文所示。
二、陳述：
（一）台北市○○路六七號九樓之一房屋（坐落基地台北市○○區○○段二小段八九
      四地號，面積三百五十二平方公尺，持分萬分之一百二十），原所有權人向中
      國信託商業銀行設定抵押權貸款，因未清償遭債權人聲請拍賣，原告依法買受
      ，系爭房屋並已登記為原告所有。
（二）系爭房屋於八十三年時出租予楊惠嬌，八十九年十二月三十一日轉讓予被告，
      原告買受後，已於九十一年四月二十八日寄發存證信函予被告，說明原告已取
      得所有權，因原告家人自住之需要，依土地法第一百條規定，將系爭房屋收回
      自住，並向被告為終止契約之通知後，被告持續占有拒不返還，爰依民法第七
      百六十七條規定訴請被告返還。
三、證據：提出不動產權利移轉證書、建物所有權狀、土地所有權狀、轉讓協議書、
          存證信函、回執及建築改良物所有權狀各一份為證（以上皆為影本）。
貳、被告方面：
一、聲明：駁回原告之訴。
二、陳述：本件是不定期房屋租約，不可任意終止，當初拍賣時也是不點交，又執行
          債權人憑偽造借據拍賣抵押物，不應影響被告合法承租權利。
    理  由
一、本件原告主張之事實，已據其提出不動產權利移轉證書、建物所有權狀、土地所
    有權狀、轉讓協議書、存證信函、回執及建築改良物所有權狀等件影本為證，核
    屬相符，被告復不爭執，原告主張自堪信為真實。
二、按出租人非因收回自住或重新建築時，不得收回房屋，土地法第一百條定有明文
    ，此於不定期租賃契約存續中亦有適用，出租人或因取得房屋所有權而繼受出租
    人地位者，於房屋有收回自住之必要時，亦得終止租賃契約將房屋收回。查，本
    件原告因自住之需要，已通知被告終止契約收回系爭房屋已如前述，被告雖辯稱
    本件有不定期租賃關係存在，不可任意終止契約云云，然揆諸上開說明，其辯自
    不足採，被告既經合法終止租約，即無占有使用之正當權源，其仍持續占有拒絕
    返還，原告依民法第七百六十七條規定，訴請被告返還自屬正當。
三、被告又辯稱當初拍賣時係不點交，而執行債權人憑偽造借據拍賣抵押物，不應影
    響被告合法承租權利云云，惟拍賣公告中所定條件是否點交，與所有權人或出租
    人得否據土地法第一百條規定收回系爭房屋間，二者本屬不相牽涉，被告以此為
    辯即有誤會，且原告自拍賣程序中買受系爭房屋並取得房屋所有權既如上述，則
    原告本於系爭房屋之所有權人，就其繼受而取得出租人之地位，依據土地法第一
    百條規定將系爭房屋收回，亦與強制執行債權人即中國信託商業銀行是否為虛偽
    債權人無涉，被告所辯顯屬誤會，被告自應負返還系爭房屋之責。
四、綜上所述，原告主張其依土地法第一百條規定，有權將系爭房屋收回自住等語，
    應屬可採，被告所辯均無足採。從而，原告於合法終止租賃契約後，依據民法第
    七百六十七條規定，訴請被告將系爭房屋返還原告，為有理由，自應准許。
五、原告陳明願供擔保，請求宣告假執行，核無不合，茲酌定相當之擔保金額，予以
    准許。
結論：本件原告之訴為有理由，依民事訴訟法第七十八條，第三百九十條第二項，判
      決如主文。
中      華      民      國    九十二    年      八      月    十二      日
                            民事第四庭審判長法      官  林勤綱
                                            法      官  周玫芳
                                            法      官  陳正昇
右為正本係照原本作成
如不服本判決應於送達後二十日內向本院提出上訴狀
中      華      民      國    九十二    年      八      月    十二      日
                                            法院書記官  袁以明


司法院資訊處製作；財團法人民間司法改革基金會備份。
